【裁判字號】    98,訴,2179
【裁判日期】    980807
【裁判案由】    侵占等
【裁判全文】
臺灣板橋地方法院刑事判決              98年度訴字第2179號
公  訴  人  臺灣板橋地方法院檢察署檢察官
被      告  丁○○
上列被告因侵占等案件，經檢察官提起公訴（九十八年度偵緝字
第五八四號），被告於本院準備程序進行中，就被訴事實為有罪
之陳述，經本院告知簡式審判程序意旨，並聽取供訴人及被告之
意見後，本院合議庭裁定由受命法官獨任依簡式審判程序審理，
並判決如下：
    主  文
丁○○犯如附表所示之七罪，各處如附表所示之刑。應執行有期
徒刑拾壹月，如易科罰金，以新臺幣壹仟元折算壹日。偽造員工
資料表上之偽造「戊○○」署名壹枚、臺北縣政府警察局新莊分
局丹鳳派出所之警詢筆錄上之偽造「戊○○」署名參枚及指印柒
枚，均沒收。
    事  實
一、丁○○前違反因妨害兵役治罪條例案件，經本院以九十年度
    訴字第一四九五號判處有期徒刑七月確定，於民國九十二年
    一月五日執行完畢。詎仍不知悔改，先後於下列時地分別為
    下述犯行：
  (一)丁○○基於偽造私文書以行使之犯意，於九十五年十月二十
    五日晝間某時許，前往全宇通光電科技有限公司（以下簡稱
    全宇通公司）位在臺北縣泰山鄉○○路一百六十四之二號營
    業處所，冒用其弟「戊○○」名義，偽造員工資料表一份並
    於其上偽造「戊○○」署名一枚，嗣持之向全宇通公司行使
    應徵工作而錄取擔任業務員，足以生損害於戊○○本人及全
    宇通公司人事資料及錄用員工審核管理之正確性。
  (二)丁○○於擔任全宇通公司之業務員後，負責向全宇通公司之
    客戶收取有線電視裝機費等費用，為從事業務之人，竟基於
    意圖為自己不法所有之犯意，利用職務之便，於九十五年十
    一月三日上午十一時許，在全宇通公司上址營業處所，將其
    業務上向客戶收取之有線電視裝機費新臺幣（下同）八千六
    百三十二元，以易持有為所有之意思，將之侵占入己。
  (三)丁○○另基於意圖為自己不法之所有，於九十五年十一月十
    四日晚間十時許，在全宇通公司上址之宿舍內，徒手竊取同
    寢室之同事丙○○所有皮包內之現金一千元得手。
  (四)丁○○復基於意圖為自己不法之所有，於九十五年十一月十
    五日上午十一時許，在全宇通公司上址之辦公室內，自該辦
    公室會計人員之辦公桌抽屜內，徒手竊取公司現金四千元得
    手。
  (五)丁○○又基於意圖為自己不法之所有，於九十五年十一月二
    十九日下午一時許，趁同事甲○○與吳政昌為客戶裝設有線
    電視，而將車號9457-PX 號自小客貨車停在臺北縣新莊市○○路八百七十一巷九弄四十二號前，且將尚未施工之派工單
    （起訴書誤載為派車單）六張置於車前儀錶板上而未注意之
    際，徒手竊取上開派工單六張得手。
  (六)丁○○於竊得上開派工單六張後，另基於意圖為自己不法之
    所有，於九十五年十一月二十九日下午二時許，持之向客戶
    佯稱因公司作業流程改變，須先收款再裝機等語，使客戶陷
    於錯誤而先行交付款項，共計詐得六千八百八十六元。
  (七)嗣於九十五年十二月一日晚間九時五十五分許，為警循線查
    獲丁○○到案後，詎其為逃避查緝及刑責，在臺北縣政府警
    察局新莊分局丹鳳派出所接受警方詢問時，竟冒用「戊○○
    」之名義應訊，並基於偽造署押之犯意，接續在臺北縣政府
    警察局新莊分局丹鳳派出所之警詢筆錄上偽造「戊○○」之
    署名三枚及指印七枚，足以生損害於戊○○本人及刑事偵查
    機關偵查犯罪之正確性。嗣經臺灣板橋地方法院檢察署將前
    揭警詢筆錄送請內政部警政署刑事警察局比對鑑驗後，始查
    悉上情。
二、案經全宇通公司、丙○○訴由臺北縣政府警察局土城分局報
    告臺灣板橋地方法院檢察署檢察官暨該署檢察官自動檢舉偵
    查起訴。
    理  由
壹、程序事項：
    被告丁○○所犯係死刑、無期徒刑或最輕本刑為三年以上有
    期徒刑以外之罪，亦非屬高等法院管轄第一審之案件，其於
    準備程序中就被訴事實為有罪之陳述，經本院告知簡式審判
    程序之旨，並聽取公訴人及被告之意見後，經本院合議庭認
    為適宜，乃依刑事訴訟法第二百七十三條之一第一項規定，
    裁定進行簡式審判程序，先予敘明。
貳、實體事項：
一、上揭犯罪事實，業經被告於本院準備程序及審理中坦承不諱
    ，核與告訴人全宇通公司之經理即證人乙○○、告訴人即證
    人丙○○、被害人即證人戊○○、證人甲○○分別於警詢及
    偵審中所證述之情節大致相符，並有內政部警政署刑事警察
    局九十六年六月十三日刑紋字第0960084516號鑑驗書一份、
    監視錄影翻拍照片二十一張、被告所偽造之員工資料表一份
    、臺北縣警政府察局新莊分局丹鳳派出所九十五年十二月一
    日對被告所製作之警詢筆錄一份在卷可稽。綜上所述，足認
    被告之自白核與事實相符，應可採為論罪科刑之依據。從而
    ，本件事證已臻明確，被告犯行洵堪認定，應予依法論科。
二、按司法警察或司法警察官於詢問犯罪嫌疑人時所製作之詢問
    筆錄，係記載對於犯罪嫌疑人之詢問及其陳述，其內容當然
    含有受詢問人之意思表示，因該筆錄為公務員職務上所製作
    之文書，故為公文書之一種。受詢問人雖在筆錄之末簽名、
    蓋章或按指印，以擔保該筆錄之憑信性，但不能因此即認為
    該筆錄係受詢問人所製作，而變更其公文書之性質。從而，
    被告在「警詢筆錄」、「偵訊筆錄」上偽造署押，並未表示
    另外製作何種文書，應只論以偽造署押罪，不另論行使偽造
    私文書罪（最高法院九十一年度台非字第二九四號判決意旨
    可資參照）。核被告就犯罪事實一、(一)所為，係犯刑法第二
    百十六條、第二百十條之行使偽造私文書罪；就犯罪事實一
    、(二)所為，係犯刑法第三百三十六條第二項之業務侵占罪；
    就犯罪事實一、(三)、(四)、(五)所為，各係犯刑法第三百二十條
    第一項之普通竊盜罪；就犯罪事實一、(六)所為，係犯刑法第
    三百三十九條第一項之詐欺取財罪；就犯罪事實一、(七)所為
    ，係犯刑法第二百十七條第一項之偽造署押罪。被告於犯罪
    事實一、(一)中所示之員工資料表上偽造「戊○○」署名之行
    為，係偽造私文書之部分行為，又其偽造私文書之低度行為
    ，應為行使之高度行為所吸收，均不另論罪。被告於犯罪事
    實一、(七)中為逃避查緝及刑責，利用同一機會，於臺北縣政
    府警察局新莊分局丹鳳派出所之警詢筆錄上偽造「戊○○」
    署名及指印之犯行，其主觀上係為同一動機與目的即冒名應
    訊，應係基於同一偽造署押之犯意，係於密切接近之時地實
    施，侵害同一之法益，各行為之獨立性極為薄弱，既依一般
    社會健全觀念，在時間差距上，難以強行分開，則在刑法評
    價上，視為數個舉動之接續施行，包括以一行為予以評價，
    較為合理，為接續犯，應論以一罪。被告所犯前開七罪間，
    犯意各別，罪名互殊，應予分論併罰。又公訴意旨就犯罪事
    實一、(一)及(六)中之被告所犯行使偽造私文書、詐欺取財等犯
    行，雖漏未引用刑法第二百十六條、第二百十條、第三百三
    十九條第一項之條文，惟於起訴書犯罪事實欄已明確記載該
    等犯罪事實，且亦經公訴人於本院審理中當庭補充、更正該
    等部分之犯罪事實及起訴法條（參見本院卷第二二頁正面、
    第五七頁反面），是該等部分業經起訴，本院自應予以審理
    ；另公訴意旨就犯罪事實一、(七)中之被告所犯偽造署押罪部
    分，誤認其係犯行使偽造私文書罪嫌，尚有未洽，惟已經公
    訴人於本院審理中當庭更正起訴法條為刑法第二百十七條之
    偽造署押罪（參見本院卷第二二頁正面），均併予敘明。又
    被告前違反因妨害兵役治罪條例案件，經本院以九十年度訴
    字第一四九五號判處有期徒刑七月確定，於九十二年一月五
    日執行完畢，此有臺灣高等法院被告前案紀錄表一份在卷可
    參，其前受有期徒刑之執行完畢，於五年以內故意再犯本件
    最重本刑為有期徒刑以上之五罪，各為累犯，各應依刑法第
    四十七條第一項之規定，加重其刑。爰審酌被告正值壯年，
    卻不思以正途獲取財物，任意冒用他人名義應徵，影響告訴
    人全宇通公司對於人事資料及錄用員工審核管理之正確性，
    且經錄取為該公司員工後，又再犯業務侵占、竊盜等犯行，
    復為警查獲後，再冒用他人名義接受應訊，顯見其法治觀念
    淡薄，行為誠屬不該，惟念其犯後於本院審理中終能坦承全
    部犯行，犯後態度尚稱良好，並衡其犯罪之動機、目的、手
    段，所竊得之財物價值非鉅等一切情狀，分別量處如主文所
    示之刑。又中華民國九十六年罪犯減刑條例業於九十六年六
    月十五日立法三讀通過，並於九十六年七月十六日施行，查
    被告於本件所犯七罪之時間均係在九十六年四月二十四日以
    前，且其前雖經臺灣板橋地方法院檢察署依法傳喚、拘提無
    著後，於九十七年二月二十七日發布通緝，嗣於九十八年二
    月十一日經緝獲後始撤銷通緝，此有卷附之相關通緝書及撤
    銷通緝書等件在卷可參，顯見被告上述情形並非中華民國九
    十六年罪犯減刑條例第五條所列不得減刑之規定，自仍得予
    以減刑，爰均依中華民國九十六年罪犯減刑條例第二條第一
    項第三款規定，各就其宣告有期徒刑部分，各減其刑期二分
    之一，並分別諭知易科罰金折算標準。復依司法院大法官議
    決釋字第六六二號解釋意旨：中華民國九十四年二月二日修
    正公布之現行刑法第四十一條第二項，關於數罪併罰，數宣
    告刑均得易科罰金，而定應執行刑之刑逾六個月者，排除適
    用同條第一項得易科罰金之規定部分，與憲法第二十三條規
    定有違，並與本院釋字第三六六號解釋意旨不符，應自本解
    釋公布之日起失其效力。」人民身體之自由應予保障，為憲
    法第八條所明定，以徒刑拘束人民身體之自由，乃遏止不法
    行為之不得已手段，對於不法行為之遏止，如以較輕之處罰
    手段即可達成效果，則國家即無須動用較為嚴厲之處罰手段
    ，此為憲法第二十三條規定之本旨。易科罰金制度將原屬自
    由刑之刑期，在符合法定要件下，更易為罰金刑之執行，旨
    在防止短期自由刑之流弊，並藉以緩和自由刑之嚴厲性。故
    本件被告所犯上開七罪之刑分別經宣告後均得易科罰金，雖
    定應執行之刑超過六個月，仍應依釋字第三六六號、六六二
    解釋意旨，就其定應執行刑部分諭知易科罰金之折算標準。
    至偽造之員工資料表一份，雖係被告偽造而供本件犯罪事實
    一、(一)中行使所用之物，惟已交付予告訴人全宇通公司，已
    非被告所有，爰不另為沒收之諭知，惟其上偽造「戊○○」
    署名一枚，以及被告於臺北縣政府警察局新莊分局丹鳳派出
    所之警詢筆錄上偽造「戊○○」署名三枚及指印七枚，仍均
    應依刑法第二百十九條之規定，不問屬於犯人與否，併予宣
    告沒收。
據上論斷，應依刑事訴訟法第二百七十三條之一第一項、第二百
九十九條第一項前段，刑法第二百十六條、第二百十條、第三百
三十六條第二項、第三百二十條第一項、第三百三十九條第一項
、第二百十七條第一項、第四十七條第一項、第四十一條第一項
前段、第五十一條第五款、第二百十九條，中華民國九十六年罪
犯減刑條例第二條第一項第三款、第七條、第九條、第十條第一
項，判決如主文。
本案經檢察官蘇振文到庭執行職務。
中    華    民    國    98    年    8     月    7     日
                  刑事第五庭    法  官  林家賢
上列正本證明與原本無異。
如不服本判決，應於判決送達後十日內，向本院提出上訴書狀，
並應敘述具體理由；其未敘述上訴理由者，應於上訴期間屆滿後
二十日內向本院補提理由書（均須按他造當事人之人數附繕本）
「切勿逕送上級法院」。
                                書記官   林政良
中    華    民    國    98    年    8     月    7     日
┌────────────────────────────┐
│附表：                                98年度訴字第2179號│
├──┬─────────┬───────────────┤
│編號│犯 罪 事 實 內 容 │    主    文                  │
├──┼─────────┼───────────────┤
│ 一 │如事實欄一、(一)所示│丁○○行使偽造私文書，足以生損│
│    │之犯罪事實        │害於公眾及他人，累犯，處有期徒│
│    │                  │刑參月，如易科罰金，以新臺幣壹│
│    │                  │仟元折算壹日。減為有期徒刑壹月│
│    │                  │又拾伍日，如易科罰金，以新臺幣│
│    │                  │壹仟元折算壹日。偽造員工資料表│
│    │                  │上之偽造「戊○○」署名壹枚，沒│
│    │                  │收之。                        │
├──┼─────────┼───────────────┤
│ 二 │如事實欄一、(二)所示│丁○○意圖為自己不法之所有，而│
│    │之犯罪事實        │侵占對於業務上所持有之物，累犯│
│    │                  │，處有期徒刑柒月。減為有期徒刑│
│    │                  │參月又拾伍日，如易科罰金，以新│
│    │                  │臺幣壹仟元折算壹日。          │
├──┼─────────┼───────────────┤
│ 三 │如事實欄一、(三)所示│丁○○竊盜，累犯，處有期徒刑參│
│    │之犯罪事實        │月，如易科罰金，以新臺幣壹仟元│
│    │                  │折算壹日。減為有期徒刑壹月又拾│
│    │                  │伍日，如易科罰金，以新臺幣壹仟│
│    │                  │元折算壹日。                  │
├──┼─────────┼───────────────┤
│ 四 │如事實欄一、(四)所示│丁○○竊盜，累犯，處有期徒刑參│
│    │之犯罪事實        │月，如易科罰金，以新臺幣壹仟元│
│    │                  │折算壹日。減為有期徒刑壹月又拾│
│    │                  │伍日，如易科罰金，以新臺幣壹仟│
│    │                  │元折算壹日。                  │
├──┼─────────┼───────────────┤
│ 五 │如事實欄一、(五)所示│丁○○竊盜，累犯，處有期徒刑參│
│    │之犯罪事實        │月，如易科罰金，以新臺幣壹仟元│
│    │                  │折算壹日。減為有期徒刑壹月又拾│
│    │                  │伍日，如易科罰金，以新臺幣壹仟│
│    │                  │元折算壹日。                  │
├──┼─────────┼───────────────┤
│ 六 │如事實欄一、(六)所示│丁○○意圖為自己不法之所有，以│
│    │之犯罪事實        │詐術使人將本人之物交付，累犯，│
│    │                  │處有期徒刑參月，如易科罰金，以│
│    │                  │新臺幣壹仟元折算壹日。減為有期│
│    │                  │徒刑壹月又拾伍日，如易科罰金，│
│    │                  │以新臺幣壹仟元折算壹日。      │
├──┼─────────┼───────────────┤
│ 七 │如事實欄一、(七)所示│丁○○偽造署押，足以生損害於公│
│    │之犯罪事實        │眾及他人，累犯，處有期徒刑參月│
│    │                  │，如易科罰金，以新臺幣壹仟元折│
│    │                  │算壹日。減為有期徒刑壹月又拾伍│
│    │                  │日，如易科罰金，以新臺幣壹仟元│
│    │                  │折算壹日。臺北縣政府警察局新莊│
│    │                  │分局丹鳳派出所之警詢筆錄上之被│
│    │                  │告偽造「戊○○」署名三枚及指印│
│    │                  │七枚，均沒收。                │
└──┴─────────┴───────────────┘
附錄本判決論罪科刑法條：
刑法第二百十條：
偽造、變造私文書，足以生損害於公眾或他人者，處五年以下有
期徒刑。
刑法第二百十六條：
行使第二百十條至第二百十五條之文書者，依偽造、變造文書或
登載不實事項或使登載不實事項之規定處斷。
刑法第三百三十六條第一、二項：
對於公務上或因公益所持有之物，犯前條第一項之罪者，處一年
以上七年以下有期徒刑，得併科五千元以下罰金。
對於業務上所持有之物，犯前條第一項之罪者，處六月以上五年
以下有期徒刑，得併科三千元以下罰金。
刑法第三百二十條第一項：
意圖為自己或第三人不法之所有，而竊取他人之動產者，為竊盜
罪，處五年以下有期徒刑、拘役或五百元以下罰金。
刑法第三百三十九條第一項：
意圖為自己或第三人不法之所有，以詐術使人將本人或第三人之
物交付者，處五年以下有期徒刑、拘役或科或併科一千元以下罰
金。
刑法第二百十七條第一項：
偽造印章、印文或署押，足以生損害於公眾或他人者，處三年以
下有期徒刑。


司法院資訊處製作；財團法人民間司法改革基金會備份。
